【裁判字號】    97,聲減,1363
【裁判日期】    970310
【裁判案由】    聲請減刑及定應執行刑
【裁判全文】
臺灣高雄地方法院刑事裁定            97年度聲減字第1363號
聲  請  人  臺灣高雄地方法院檢察署檢察官
受  刑  人  甲○○
上列受刑人因聲請減刑及定應執行刑案件，已經判決罪刑確定，
聲請人聲請減刑，本院裁定如下：
    主  文
甲○○所犯如附表一編號三所示詐欺罪，減為有期徒刑月，如
易科罰金，以銀元佰元即新臺幣玖佰元折算壹日，與附表一編
號一、二已減刑之犯罪所處之刑，應執行有期徒刑伍月，如易科
罰金，以銀元佰元即新臺幣玖佰元折算壹日；所犯如附表二所
示之罪，減為如附表二所示之刑，應執行有期徒刑伍月，如易科
罰金，以新臺幣壹仟元折算壹日。
其餘聲請駁回。
    理  由
一、查受刑人犯附表一、二所示之罪，各經判決確定，茲檢察官
    以其犯罪時間，均在中華民國96年4 月24日以前，均合於減
    刑條件，聲請予以減刑，並定其應執行之刑及諭知易科罰金
    之折算標準。
二、又受刑人行為後，刑法業於94年2 月2 日修正公布部分條文
    ，並於95年7 月1 日施行（以下簡稱修正後刑法，95年7 月
    1 日施行前之刑法簡稱修正前刑法）。依修正後刑法第2 條
    第1 項規定：「行為後法律有變更者，適用行為時之法律。
    但行為後之法律有利於行為人者，適用最有利於行為人之法
    律。」，此條規定與刑法第1 條罪刑法定主義契合，係規範
    行為後法律變更所生新舊法律比較適用之準據，是其本身雖
    經修正，仍應一律適用裁判時之現行刑法第2 條，以決定適
    用之刑罰法律，先予敘明。茲就本件定應執行刑有關法律之
    修正部分，比較新舊法如下：
  (一)本件受刑人於裁判確定前犯如附表一所示之罪，其中編號1
    、2 所示之罪，在現行刑法施行後分別犯之，另編號3 所示
    之罪則於現行刑法施行前之95年5 月底某日犯之，而依刑法
    第51條定應執行刑時，如係在裁判確定前犯數罪，其中一罪
    在新法施行前者，亦應為新舊法比較，最高法院著有95年5
    月23日第8 次刑事庭會議決議可資參照。而修正前刑法第51
    條規定：「數罪併罰，分別宣告其罪之刑，依左列各款定其
    應執行者：」其中第5 款規定：「宣告多數有期徒刑者，於
    各刑中之最長期以上，各刑合併之刑期以下，定其刑期。但
    不得逾20年。」，修正後刑法第51條第5 款則規定：「宣告
    多數有期徒刑者，於各刑中之最長期以上，各刑合併之刑期
    以下，定其刑期。但不得逾30年」，經比較結果，修正後刑
    法並非較有利於行為人，依刑法第2 條第1 項前段之規定，
    仍應依修正前刑法第51條第5 款，定其應執行之刑。
  (二)而定本件受刑人附表一所示犯罪之應執行刑後，就其應執行
    之刑並應依法定其易科罰金之標準。而就受刑人所犯如附表
    一所列各罪定易科罰金之標準時，因附表一編號一、二所示
    之犯罪係在刑法95年7 月1 日修正施行後，本應逕依修正後
    刑法規定，以新臺幣1000元折算1 日諭知易科罰金標準為。
    但附表一編號三所示之犯罪，其犯罪行為既在刑法修正施行
    前，則於定其易科罰金標準時即有就易科罰金標準加以比較
    之必要，修正前刑法第41條第1 項前段規定：「犯最重本刑
    為5 年以下有期徒刑以下之刑之罪，而受6 個月以下有期徒
    刑或拘役之宣告，因身體、教育、職業、家庭之關係或其他
    正當事由，執行顯有困難者，得以1 元以上3 元以下折算一
    日，易科罰金。」，又受刑人行為時之易科罰金折算標準，
    依廢止前罰金罰鍰提高標準條例第2 條前段規定，就其原定
    數額提高為100 倍折算1 日，則本件受刑人附表編號三犯罪
    行為時之易科罰金折算標準，應以銀元100 元、200 元或30
    0 元折算1 日，經折算為新臺幣後，應以新臺幣300 元、60
    0 元或900 元折算為1 日。惟95年7 月1 日施行之修正後刑
    法第41條第1 項前段則規定：「犯最重本刑為5 年以下有期
    徒刑以下之刑之罪，而受6 個月以下有期徒刑或拘役之宣告
    者，得以新臺幣1000元、2000元或3000元折算一日，易科罰
    金。」經比較修正前後之易科罰金折算標準，修正後之刑法
    並非較有利於行為人，故受刑人所犯附表編號三之罪應依刑
    法第2 條第1 項前段，適用修正前刑法第41條第1 項前段規
    定，以銀元300 元即新臺幣900 元折算1 日定其易科罰金之
    折算標準。而受刑人所犯附表編號一、二及三所示之罪定易
    科罰金所適用之標準不同，依最高法院72年度第9 次刑事庭
    會議決議，仍有刑法第2 條第1 項比較擇最有利於受刑人之
    問題，同上述比較，修正後之刑法易科罰金之標準並非較有
    利於行為人，故受刑人應執行之刑易科罰金之標準，仍應依
    修正前刑法第41條第1 項前段規定。
  (三)據上比較結果，本件受刑人在裁判確定前犯附表一所示數罪
    ，且犯罪時間有一罪在修正刑法施行前，則依比較新舊法之
    結果，就本件定其應執行之刑及諭知易科罰金折算標準之法
    律適用，因修正後之規定未較有利於受刑人，故應依刑法第
    2 條第1 項前段規定，整體適用修正前刑法之規定。
三、經核，前開聲請意旨，除就附表一編號一、二所示之罪聲請
    減刑部分，前經本院以96年度聲減字第791 號裁定已分別減
    為有期徒刑2 月、1 月又15日確定，有臺灣高等法院被告減
    刑案件紀錄表1 紙在卷可按，應係屬重複聲請，於法未合，
    不能准許外；餘就附表一編號三所示之罪聲請減刑，及就附
    表一編號三所示之罪減刑後之刑，與附表一編號一、二定其
    應執行之刑之部分；及就附表二所示之罪聲請減刑及定應執
    行刑部分，均尚無不合，應予准許。爰依中華民國96年罪犯
    減刑條例第2 條第1 項第3 款、第8 條第1 項、第9 條，第
    10條第1 項、第2 項，刑法第2 條第1 項前段、（修正前）
    刑法第41條第1 項前段、（修正前）第51條第5 款，廢止前
    罰金罰鍰提高標準條例第2 條，刑法施行法第1 條之1 ，裁
    定如主文。
中    華    民    國    97    年    3     月    10    日
                  刑事第十庭      法  官  顏銀秋
上正本證明與原本無誤。
如不服本裁定，得提起抗告。
中    華    民    國    97    年    3     月    10    日
                                  書記官  董明惠


司法院資訊處製作；財團法人民間司法改革基金會備份。
